【裁判字號】    99,聲,1449
【裁判日期】    990831
【裁判案由】    聲請交保
【裁判全文】
臺灣士林地方法院刑事裁定      九十九年度聲字第一四四九號
聲  請  人
即  被  告  乙○○
選任辯護人  甲○○律師
上列聲請人即被告因妨害性自主案件（九十九年度訴字第一四六
號），聲請具保停止羈押，本院裁定如下：
    主  文
聲請駁回。
    理  由
一、聲請意旨略以：聲請人即被告乙○○因本案遭羈押開始，每
    天都在擔心、恐懼及害怕中過日子，擔心妻小如何靠微薄之
    收入繳房租、學費及吃飯，懇請鈞院准予具保停止羈押，讓
    被告能返家陪陪家人云云。
二、按被告經法官訊問後，認為犯罪嫌疑重大，而有下列情形之
    一，非予羈押，顯難進行追訴、審判或執行者，得羈押之︰
    一、逃亡或有事實足認為有逃亡之虞者。二、有事實足認為
    有湮滅、偽造、變造證據或勾串共犯或證人之虞者。三、所
    犯為死刑、無期徒刑或最輕本刑為五年以上有期徒刑之罪者
    ，刑事訴訟法第一百零一條第一項定有明文。而此所謂之羈
    押，乃拘禁被告之強制處分，其目的係在於保全證據、確保
    刑事訴訟程序之進行及刑罰權之執行。是被告經法官訊問後
    ，究竟有無刑事訴訟法第一百零一條第一項各款之情形，均
    屬事實問題，法院應按訴訟之程度，卷證資料及其他一切情
    事斟酌之。次按刑事訴訟法第一百零一條第一項第三款規定
    之羈押，係因被告所犯為死刑、無期徒刑或最輕本刑為五年
    以上有期徒刑之罪者，其可預期判決之刑度既重，該被告為
    規避刑罰之執行而妨礙追訴、審判程序進行之可能性增加，
    國家刑罰權有難以實現之危險，該規定旨在確保訴訟程序順
    利進行，使國家刑罰權得以實現，以維持重大之社會秩序及
    增進重大之公共利益，其目的洵屬正當。又基於憲法保障人
    民身體自由之意旨，被告犯上開條款之罪嫌疑重大者，仍應
    有相當理由認為其有逃亡、湮滅、偽造、變造證據或勾串共
    犯或證人等之虞，法院斟酌命該被告具保、責付或限制住居
    等侵害較小之手段，均不足以確保追訴、審判或執行程序之
    順利進行，始符合該條款規定，非予羈押，顯難進行追訴、
    審判或執行之要件，此際羈押乃為維持刑事司法權有效行使
    之最後必要手段，於此範圍內，尚未逾越憲法第二十三條規
    定之比例原則，符合司法院釋字第三九二號、第六五三號、
    第六五四號解釋意旨，與憲法第八條保障人民身體自由及第
    十六條保障人民訴訟權之意旨，尚無違背（司法院大法官會
    議釋字第六六五號解釋參照）。又上揭所稱「相當理由」，
    與同條項第一款、第二款法文內之「有事實足認有‧‧‧之
    虞」（學理上解釋為「充分理由」）尚屬有間，其條件當較
    寬鬆。良以重罪常伴有逃亡、滅證之高度可能，係趨吉避凶
    、脫免刑責、不甘受罰之基本人性，倘一般正常之人，依其
    合理判斷，可認為該犯重罪嫌疑重大之人具有逃亡或滅證之
    相當或然率存在，即已該當「相當理由」之認定標準，不以
    達到充分可信或確定程度為必要。以量化為喻，若依客觀、
    正常之社會通念，認為其人已有超過百分之五十之逃亡、滅
    證可能性者，當可認具有相當理由認為其有逃亡、滅證之虞
    。此與前二款至少須有百分之八十以上，始足認有該情之虞
    者，自有程度之差別。再其認定，固不得憑空臆測，但不以
    絕對客觀之具體事實為限，若有某些跡象或情況作為基礎，
    即無不可。至相關之事實或跡象、情況，鑑於此非屬實體審
    判之核心事項，自以自由證明為已足，並不排斥傳聞證據，
    斯不待言（最高法院九十八年度臺抗字第七五九號裁定參照
    ）。
三、經查，被告因妨害性自主案件，經臺灣士林地方法院檢察署
    檢察官以九十九年度偵字第五四四八號提起公訴，於民國九
    十九年五月二十八日繫屬於本院，本院以九十九年度訴字第
    一四六號刑事案件分案審理，經本院訊問後，被告坦承犯行
    ，並有卷內相關證據可佐，足認被告涉犯加重強制性交罪嫌
    重大，且被告前有多次通緝紀錄，有通緝簡表在卷可稽，所
    犯又係最輕本刑五年以上有期徒刑之罪，其逃匿以規避審判
    之可能性極高，有事實足認為有逃亡之虞，再衡以本案犯罪
    情節重大，非予羈押，顯難進行審判，而依刑事訴訟法第一
    百零一條第一項第一款、第三款之規定，於同日執行羈押。
    本院並於羈押三月之期間未滿前，依同法第一百零一條之規
    定訊問被告後，認前項羈押原因依然存在，而自同年八月二
    十八日起羈押期間延長二月。本案雖業於同年月三十一日宣
    判，然被告經本院判處應執行有期徒刑十八年，被告所犯既
    為重罪且受重刑之諭知，其逃匿以規避將來審判程序進行及
    刑罰執行之可能性甚高，仍有相當理由認為被告有逃亡之虞
    ，若命被告具保、責付或限制住居等侵害較小之手段，均不
    足以確保審判程序之順利進行，仍有繼續羈押被告之必要，
    再參酌本案犯罪情節重大，危害社會治安甚鉅，權衡國家刑
    事司法權之有效行使、社會秩序及公共利益、被告人身自由
    之私益及防禦權受限制之程度，認對被告維持羈押處分尚屬
    適當、必要，合乎比例原則，並無違前開大法官會議解釋意
    旨（最高法院九十八年度臺抗字第六六八號裁定意旨參照）
    ，被告又無刑事訴訟法第一百十四條各款所定不得駁回具保
    停止羈押聲請之情形，是被告聲請具保停止羈押，難認有理
    由，應予駁回。
四、依刑事訴訟法第二百二十條，裁定如主文。
中    華    民    國    99    年    8     月    31    日
                          臺灣士林地方法院刑事第八庭
                              審判長法  官  黃雅君
                                    法  官  陳俞婷
                                    法  官  孫萍萍
以上正本證明與原本無異。
如不服本裁定，應於送達後五日內，向本院提出抗告狀。
                                    書記官  劉易柔
中    華    民    國    99    年    8     月    31    日

司法院資訊處製作；財團法人民間司法改革基金會備份。
